臺灣高雄地方法院刑事判決
                                      94年度訴字第2522號
公　訴　人　臺灣高雄地方法院檢察署檢察官
被　　　告　黃建豪


輔　佐　人　黃文章
即被告之父　　　

選任辯護人　盧世欽律師
被　　　告　賴柏宏


輔　佐　人　林秀貞
即被告之母　　　

輔　佐　人　賴世忠
即被告之父　　　

選任辯護人　陳忠勝律師
上列被告因偽造文書等案件，經檢察官提起公訴（94年度偵字第
8723號），嗣因被告就被訴事實為有罪之陳述，本院並聽取當事
人之意見後，改依簡式審判程序進行，判決如下：
    主  文
丙○○共同行使偽造私文書，足以生損害於他人，處有期徒刑肆
月，如易科罰金，以叁佰元折算壹日。緩刑貳年。附表編號六所
示信用卡於民國玖拾肆年肆月拾叁日簽帳單（客戶收執聯、商店
存根聯）上之乙○○英文名字「Chen-hi-chih」署名共貳枚，均
沒收。
丁○○共同行使偽造私文書，足以生損害於他人，處有期徒刑貳
月，如易科罰金，以叁佰元折算壹日。附表編號六所示信用卡於
民國玖拾肆年肆月拾叁日簽帳單（客戶收執聯、商店存根聯）上
之乙○○英文名字「Chen-hi-chih」署名共貳枚，均沒收。
    事  實
一、丙○○為瘖啞人，於民國94年4 月13日下午3 時許，在台南市
    後火車站地上發現內裝有附表所示之物之鴨子牌女用咖啡色
    皮夾1 個（係乙○○於94年4 月13日下午某時，在臺南市後火
    車站買預售票後，將小皮夾放入大皮包內時不慎掉落遺失）
    ，竟意圖為自己不法所有，將上開乙○○所遺失之咖啡色皮夾
    侵占入己，除將皮夾內如附表編號九所示之現金新臺幣（下
    同）2,000 元花用殆盡，復透過電腦網路聯繫亦為瘖啞人之
    丁○○，雙方約定在高雄火車站會合後，丙○○竟與丁○○共同基
    於意圖為自己不法所有之詐欺概括犯意聯絡，連續於：㈠94
    年4 月13日晚間7 時15分許，至高雄市○○區○○路000 號「全
    國電子專賣店陽明分店」（下稱陽明分店），由丙○○提議以
    其上開侵占入己之附表所示編號六之富邦銀行信用卡（卡號
    000000000000 0000 號）購買價值共計28,740元之新力牌數
    位相機2 台及256MB 記憶卡1 張，並與丁○○共同基於行使偽
    造私文書之犯意聯絡，而交付該信用卡予丁○○，由丁○○持該
    信用卡向陽明分店主張係「乙○○」本人，使陽明分店誤以為
    該信用卡之持卡人即「乙○○」本人，而允其以28,740元之金
    額簽帳刷卡消費，經不知情之店員王○○交付直式1 式2 聯，
    第1 聯客戶收執聯、第2聯商店存根聯之簽帳單後，丁○○即
    在簽帳單客戶收執聯上（未扣案）偽簽乙○○英文名字「Chen
    -hi-chih」，並因而複寫該署押於簽帳單商店存根聯上（未
    扣案），以偽造「乙○○」名義出具不實簽帳單私文書後，再
    行使該私文書持交店員王○○收執核對，以表示「乙○○」同意
    依據信用卡持卡人合約條件，按簽帳單之金額付款，足以生
    損害於「乙○○」、陽明分店及發卡之富邦銀行對於信用卡管
    理之正確性，致使陽明分店職員王○○陷於錯誤，而交付上開
    選定商品予丁○○，丁○○再與丙○○朋分。㈡復於同日晚間9 時3
    0分許，至高雄市○○區○○路000 號「全國電子專賣店建工分
    店」（下稱建工分店），丙○○再推由丁○○出面，持上開富邦
    銀行信用卡向該特約商店表示欲購買價值9,900 元之宏碁牌
    數位相機1 台，使不知情店員陳○○誤以為該信用卡之真正持
    卡人即「乙○○」本人，而允其以9,900 元之金額簽帳刷卡消
    費，嗣因店員陳○○刷卡後，刷卡銀行要求確認刷卡人之身分
    ，而丁○○無法提供電話、地址供比對，引起店員陳○○之懷疑
    ，遂依刷卡銀行之指示，拖延交易時間，經刷卡銀行報警，
    為警在上開建工分店當場查獲而未得手。
二、案經高雄市政府警察局三民第二分局報告臺灣高雄地方法院
    檢察署檢察官偵查起訴。
    理  由
壹、程序方面：
    按本件被告丙○○、丁○○所犯係死刑、無期徒刑、最輕本刑為
    3 年以上有期徒刑以外之罪，其於準備程序就前揭被訴事實
    為有罪之陳述，經受命法官告知簡式審判程序之旨，並聽取
    其與公訴人之意見後，本院認無不得或不宜改依簡式審判程
    序進行之處，爰依刑事訴訟法第273 條之1 第1 項、第284 
    條之1 ，裁定本件由受命法官獨任進行簡式審判程序，合先
    敘明。
貳、實體方面：
一、上揭犯罪事實業據被告丙○○、丁○○於本院審理時均坦承不諱
    。被告丙○○侵占乙○○所遺失之上開錢包及犯罪事實㈠之部分
    ，核與被害人乙○○於警詢、偵查所分別指述、證述之遺失錢
    包及信用卡遭盜刷情節相符，亦據證人王○○即全國電子專賣
    店陽明分店職員於警詢、偵查分別證述明確，且有全國電子
    股份有限公司持卡人存根、發票及乙○○、王○○所立具之贓物
    認領保管單各1 紙、查獲現場照片4 張附卷可稽；犯罪事實
    ㈡，並據證人陳○○即全國電子專賣店建工分店職員於警詢、
    偵查分別證述明確。本案事證明確，被告丙○○、丁○○犯行堪
    予認定。
二、被告丙○○意圖為自己不法所有，侵占乙○○所遺失內裝有附表
    所示之物之錢包，係犯刑法第337 條侵占遺失物罪。上開事
    實㈠之部分，被告丙○○交付附表一編號六所示之信用卡予被
    告丁○○，推由丁○○出面向特約商店選購商品，且在不知情店
    員所交付之簽帳單客戶收執聯上偽簽乙○○英文名字「Chen-h
    i-ch ih 」後，再行使該私文書持交店員收執核對，而詐得
    新力牌數位相機2 台及256MB 記憶卡1 張，並由被告丙○○與
    丁○○朋分之犯行，被告二人均係犯刑法第216 條、第210 條
    行使偽造私文書罪及同法第339 條第1 項之詐欺取財罪。而
    在簽帳單上偽造署押之行為，係偽造簽帳單私文書之階段（
    部分）行為，而偽造私文書之低度行為又為行使偽造私文書
    之高度行為所吸收，均不另論罪；上開事實㈡之部分，被告
    丙○○再推由被告丁○○出面，持上開信用卡向不知情店員表示
    欲購買宏碁牌數位相機1 台，嗣因店員刷卡後，刷卡銀行要
    求確認刷卡人之身分，而被告丁○○之舉動引起店員懷疑，經
    刷卡銀行報警而未得逞之犯行，被告二人均係犯刑法第339 
    條第3 項、第1 項之詐欺取財未遂罪。被告二人先後2 次詐
    欺取財犯行（1 次詐欺取財既遂，1 次詐欺取財未遂），時
    間緊接，所犯罪名相同，顯係出於概括之犯意為之，為連續
    犯，爰依刑法第56條之規定，以一詐欺取財既遂罪論。被告
    丙○○所犯上開侵占遺失物罪、行使偽造私文書罪，及被告丁○○所犯上開行使偽造私文書罪，均為達詐欺取財之目的，均
    應依刑法第55條牽連犯之規定，從較重之行使偽造私文書罪
    處斷。被告丙○○、丁○○間，就犯罪事實㈠㈡，有犯意聯絡、行
    為分擔，為共同正犯。又被告丙○○、丁○○均為自幼瘖啞之人
    ，於偵查中係以筆寫字回答，於本院審理時係由輔佐人在場
    ，經由電腦螢幕所示筆錄點頭、搖頭回答等情，有偵訊筆錄
    、本院準備程序及審判筆錄可稽，且有被告丙○○（重度多障
    ）、丁○○（中度多障）之殘障手冊2 紙足證。被告二人因聽
    覺機能或語言機能障礙，致承受教育能力較一般人薄弱，均
    依刑法第20條規定，減輕其刑。
三、爰審酌被告丙○○意圖為自己不法所有，侵占他人遺失物，復
    與被告丁○○共同持附表編號六之信用卡，冒用乙○○名義在特
    約商店簽帳消費，詐得上開商品，足以影響社會交易秩序，
    自屬可議，惟念及被告二人犯後業已坦承犯行，態度良好，
    且簽帳消費次數僅1 次，欲再次冒用他人名義簽帳消費時即
    為店員發現而未得手，而詐得之上開商品並已返還上開陽明
    分店，有店員王○○所立具之贓物認領保管單可稽，所生損害
    業已減輕，真正持卡人乙○○復表示：伊願意原諒被告二人，
    不要求賠償，請被告父親將該筆遭盜刷金額捐給佛光山等語
    ，有本院辦理刑案電話紀錄查詢表、被告丙○○輔佐人當庭提
    出之佛光山感謝函、被害人乙○○領回附表編號一之八所示之
    物之贓物認領保管單各1 紙可憑，堪認被告二人已有悔意，
    及本案被告丁○○係聽信被告丙○○之提議而犯案，涉案程度較
    被告丙○○為輕等一切情狀，酌情量處如主文所示之刑，並諭
    知易科罰金之折算標準。又被告丙○○，無任何前科紀錄，有
    臺灣高等法院被告前案紀錄表1紙可稽，素行尚佳，因聽覺
    機能、語言機能障礙，致承受教育能力較一般人薄弱，一時
    失慮致罹刑章，然其行為所生危害尚屬有限，犯罪情節亦屬
    輕微，復當庭表示悔改之意，本院認尚無逕對被告施以自由
    刑之必要，故上開對被告宣告之刑，以暫不執行為適當，爰
    諭知緩刑2 年，以啟自新。另被告丁○○於93年間，因強制猥
    褻案件，現由本院以93年度簡字第6012號審理中，故不予宣
    告緩刑，附此敘明。被告丙○○與丁○○共同偽造之上開信用卡
    簽帳單（含客戶收執聯、商店存根聯）雖未扣案，惟其上偽
    造之乙○○英文名字「Chen- hi-chih 」之署名共2 枚，並無
    證據證明業已滅失，仍應依刑法第219 條規定，不問屬於犯
    人與否，均予宣告沒收之。
據上論斷，應依刑事訴訟法第273 條之1 第1 項、第284 條之1
、第299 條第1 項前段、刑法第28條、第56條、216 條、第210
條、第337 條、第339 條第1 項、第55條、第219 條、第41 條
第1 項前段、第74條第1 款，罰金罰鍰提高標準條例第1 條前段
、第2 條，判決如主文。
本案經檢察官甲○○到庭執行職務。
中　　華　　民　　國　　94　　年　　8 　　月　　31　　日
                  刑事第三庭    法　官  郭瓊徽
以上正本證明與原本無異。
如不服本判決，應於收受送達後10日內向本院提出上訴書狀。
中　　華　　民　　國　　94　　年　　8 　　月　　31　　日
                                書記官  陳瓊芳

附錄
刑法第337條
  意圖為自己或第三人不法之所有，而侵占遺失物、漂流物或其
  他離本人所持有之物者，處五百元以下罰金。

刑法第210條：
  偽造、變造私文書，足以生損害於公眾或他人者，處五年以下
  有期徒刑。

刑法第216條：
  行使第二百十條至第二百十五條之文書者，依偽造、變造文書
  或登載不實事項或使登載不實事項之規定處斷。

刑法第339條：
  意圖為自己或第三人不法之所有，以詐術使人將本人或第三人
  之物交付者，處五年以下有期徒刑、拘役或科或併科一千元以
  下罰金。
  以前項方法得財產上不法之利益或使第三人得之者，亦同。
  前二項之未遂犯罰之。

附表

編  號 項                            目 數       量 一 乙○○身分證 一張 二 乙○○駕駛執照 一張 三 乙○○健保卡 一張 四 大潤發購物卡 一張 五 雷大同自用小客車行照 一張 六 富邦銀行信用卡（卡號0000000000000000號） 一張 七 新光三越信用卡（卡號0000000000000000） 一張 八 零錢 13元 九 千元紙鈔 二張